臺灣高等法院民事判決　　　　　　　　　　　　　　九十二年度重上字第六二四號
　　上訴人即附　錢隆科技股份有限公司
　　帶被上訴人
　　法定代理人　杜貞彬
　　訴訟代理人　徐滄明律師
　　被上訴人即　台新國際商業銀行股份有限公司
　　附帶上訴人
　　法定代理人　吳東亮
　　訴訟代理人　莊斐文律師
　　　　　　　　翁清坤律師
右當事人間請求給付貨款事件，上訴人對於中華民國九十二年十月二十日臺灣臺北地
方法院九十一年度重訴字第一五００號第一審判決提起上訴，被上訴人提起附帶上訴
，本院於九十三年十月二十六日言詞辯論終結，判決如下：
    主      文
上訴（除減縮部分外）、附帶上訴均駁回。
第二審訴訟費用上訴部分由上訴人負擔，附帶上訴部分由附帶上訴人負擔。
    事實及理由
一、上訴人錢隆科技股份有限公司（下稱錢隆公司）於原審起訴本於買賣契約法律關
    係請求台新國際商業銀行股份有限公司（下簡稱台新銀行）給付買賣價金，上訴
    後於九十三年一月七日主張其出售予台新銀行之自動化契約機整合系統設備中之
    MMS、UMS、應用系統軟體係錢隆公司免費提供，不在買賣合約標的範圍，依民法
    第四百一十條、第四百十一條贈與規定，僅就故意或重大過失負給付不能責任等
    語，仍係本於買賣契約而為請求，並未變更訴訟標的，上開贈與之主張係屬補充
    法律上之陳述，依民事訴訟法第二百五十六條、第四百四十七條第一項第三款規
    定，於法無違，另錢隆公司原請求自九十一年四月十四日起至清償日止之法定利
    息，嗣減縮請求自支付命令即九十一年五月四日起至清償日止之法定利息（見本
    院卷第七十二頁），依民事訴訟法第二百五十五條第一項第三款、第四百四十六
    條第一項但書規定，應予准許，併此敘明。
二、錢隆公司起訴主張兩造於八十九年十月三十日訂立自動化契約機整合系統及設備
    買賣合約，由台新銀行向錢隆公司購買自動化契約機整合系統及設備，計含十套
    OMRON S-te rminal、四套CST客服端工作站、一套主管工作站、一套MMS 與一套
    UMS 及應用系統軟體之開發，貨款總金額為新台幣（以下同）一千六百萬元，惟
    其中之MMS、UMS、應用系統軟體係錢隆公司免費提供，不在買賣合約標的範圍，
    依民法第四百十條規定僅就故意或重大過失，對於受贈人負給付不能責任。台新
    銀行於簽約後業已依約給付第一期貨款四百八十萬元，台新銀行且已受領第一批
    主要系統設備，包含買賣合約中自動化契約機整合系統中五套OMRON S-terminal
    、四套CST客服端工作站、一套主管工作站、一套MMS與一套UMS等主要系統之安
    裝，及應用系統軟體之開發，而正式在台新銀行之南東分行及新光三越百貨站前
    店為商業營運，顯然業經驗收完成，況依買賣合約書第三條第三項之規定，於九
    十六年六月八日，亦應視為驗收完成。兩造並未就系統穩定度作為驗收範圍內項
    目，且錢隆公司就該部分並無故意或重大過失，自不應負責，且台新銀行自九十
    年五月開始啟用至九十一年三月藉由本件機器成功發出約一千張卡片，則軟體部
    分應可謂無瑕疵。但台新銀行於受領第一批貨物後，即無故拒絕再受領剩餘貨物
    五套OMRON S-terminal，並遲未指定安裝地點，以致錢隆公司無從交貨及安裝，
    顯然台新銀行係故意使給付貨款之條件不成就，經錢隆公司以律師函催告後，台
    新銀行仍拒絕受領，爰起訴請求台新銀行給付其餘貨款。並聲明（原審本訴部分
    ）(一)原判決廢棄。(二)右開廢棄部分，台新銀行應給付錢隆公司一千一百二十萬元
    及自九十一年五月四日起至清償日止，按年息百分之五計算之利息。(三)錢隆公司
    願供擔保，請准宣告假執行。（原審台新銀行反訴部分）(四)原判決不利錢隆公司
    部分廢棄。(五)右開廢棄部分，台新銀行在第一審之訴駁回。附帶上訴部分：(一)台
    新銀行附帶上訴駁回。(二)如受不利判決，願供擔保免為假執行。
三、台新銀行則以系爭買賣標的物係自動化契約機整合系統設備壹組，非個別獨立之
    軟、硬體系統設備，約定總價金一千六百萬元，買賣標的物包括：OMRON
    S-terminal拾套、CST客服端工作站肆套、主管工作站壹套、MMS壹套、UMS壹套
    及應用系統軟體開發費用壹套。錢隆公司除應交付該六大項軟、硬體系統設備予
    台新銀行外，並應負責開發應用系統軟體、調整硬體功能及有效「整合」及安裝
    六大項軟、硬體系統，使系爭設備產生「自動化契約機整合系統設備」預定之功
    能。而且，附錄一明文約定MMS server、UMS server及應用系統軟體，亦在驗收
    之範圍，並不因載有「免費提供」字樣，而得免除驗收，錢隆公司所交付之自動
    化契約機整合系統及設備，上線後有諸多系統穩定度之瑕疵，因不符約定功能及
    需求，從未驗收完成，台新銀行雖給予錢隆公司改善之機會，雙方同意「自九十
    年九月三十日起，以三週為測試期，期間每台契約機中斷次數不得超過三次，且
    須連續達二個月」之測試標準，惟仍無法達成目標，台新銀行依買賣合約書第七
    條第三項第二款、民法買賣及承攬相關連規定，業於九十年十二月二十五日正式
    發函解約，因而台新銀行並無給付貨款之義務，錢隆公司並應返還所受領之第一
    期貨款四百八十萬元，並附加自受領時（八十九年十二月十三日）起之法定利息
    ，倘認台新銀行有給付第二期貨款及尾款之義務，錢隆公司所同意之行銷推廣費
    用五百萬元，台新銀行主張抵銷，另依系爭買賣合約書第二條第三項及第四項約
    定：「III、本合約所購之自動化契約機整合系統，乙方（錢隆公司）應於第一批
    事由而遲延交貨外，甲方（台新銀行）得依遲延日數請求乙方支付依未能上線運
    作之設備金額每日按仟分之一計算之違約金（本系統若有未符合驗收條件之情事
    ，視同遲延給付，依本款規定計算遲延違約金）。」，本條項雖係有關遲延給付
    之違約金之計算，惟「本系統若有未符合驗收條件之情事，視同遲延給付，依本
    款規定計算遲延違約金」之契約文字本身，亦明白揭示本系統若有未符合驗收條
    件之情事，亦應依本款規定計算遲延違約金，自九十年六月十九日起自九十年十
    二月二十五日解除契約日止，共一百九十日，按一千六百萬元之千分之一（一萬
    六千元）之違約金，共計三百零四萬元，台新銀行解除契約所受之實際損失已達
    四百萬元，另有上億元之營業利益損失，倘加上其他未計算之人事成本、費用，
    尚不止上開數目等情置辯。並聲明（原審本訴部分）(一)駁回錢隆公司之上訴及假
    執行之聲請。(二)如受不利判決，願供上海商業儲蓄銀行無記名可轉讓定期存單供
    擔保，請准宣告免假執行。（原審反訴部分）(三)駁回錢隆公司之上訴。附帶上訴
    聲明：(一)原判決駁回附帶上訴人關於違約金請求之部分廢棄。(二)右開廢棄部分，
    錢隆公司應給付台新銀行違約金三百零四萬元，並自九十年十二月二十五日起至
    清償日止，按年息百分之五計算之利息。(三)台新銀行願供現金或等值之上海商業
    儲蓄銀行無記名可轉讓定期存單供擔保，請准宣告假執行。
四、錢隆公司主張兩造於八十九年十月三十日訂立自動化契約機整合系統及設備買賣
    合約，由台新銀行向錢隆公司購買自動化契約機整合系統及設備，計含十套
    OMRON S-terminal、四套CST客服端工作站、一套主管工作站、一套MMS與一套
    UMS及應用系統軟體之開發，貨款總金額為一千六百萬元。台新銀行於簽約後業
    已依約給付第一期貨款四百八十萬元，台新銀行且已受領第一批主要系統設備，
    包含買賣合約中自動化契約機整合系統中五套OMRON S-terminal、四套CST客服
    端工作站、一套主管工作站、一套MMS與一套UMS等主要系統之安裝，及應用系統
    軟體之開發。錢隆公司並於九十年五月八日完成主要系統設備之安裝，於台新銀
    行之南東分行﹑新光三越百貨站前店為商業營運之事實，為兩造所不爭執，並有
    買賣合約書﹑錢隆公司之出貨申請單﹑台新銀行簽收之出貨單﹑錢隆公司之裝機
    報告單在卷可稽，自堪信此部分主張為真實。
五、錢隆公司復主張台新銀行向錢隆公司購買自動化契約機整合系統及設備，計含十
    套OMRON S-te rminal、四套CST客服端工作站、一套主管工作站、一套MMS與一
    套UMS及應用系統軟體之開發，惟其中之MMS、UMS、應用系統軟體係錢隆公司免
    費提供，不在買賣合約標的範圍，依民法第四百十條規定僅就故意或重大過失，
    對於受贈人負給付不能責任。台新公司於簽約後業已依約給付第一期貨款四百八
    十萬元，台新銀行且已受領第一批主要系統設備，包含買賣合約中自動化契約機
    整合系統中五套OMRON S-terminal、四套CST客服端工作站、一套主管工作站、
    一套MMS與一套UMS等主要系統之安裝，及應用系統軟體之開發，正式在台新銀行
    之東南分行及新光三越百貨站前店為商業營運，顯然業經驗收完成，況依買賣合
    約書第三條第三項之規定，於九十六年六月八日，亦應視為驗收完成。兩造並未
    就系統穩定度作為驗收範圍內項目，且錢隆公司就該部分並無故意或重大過失，
    自不應負責，且台新銀行自九十年五月開始啟用至九十一年三月藉由本件機器成
    功發出約一千張卡片，則軟體部分應可謂無瑕疵。但台新公司於受領第一批貨物
    後，即無故拒絕再受領剩餘貨物五套OMRON S-terminal，並遲未指定安裝地點，
    以致錢隆公司無從交貨及安裝，顯然台新公司係故意使給付貨款之條件不成就，
    台新銀行則以前詞置辯，經查：
  (一)按解釋意思表示，應探求當事人之真意，不得拘泥於所用之辭句，民法第九十八
    條定有明文。是解釋契約，自應斟酌一切訴訟資料，探求當事人立約當時之真意
    ；而真意何在，其最主要之依據，當係當事人立約當時之契約文件，不拘泥其「
    辭句」，於契約條款文義核心範圍內解釋契約，探究其所欲達成之契約目的而為
    解釋。
  (二)按系爭買賣合約書第一條明文規定：「甲方（台新銀行）向乙方（錢隆公司）購
    買自動化契約機整合系統設備壹組，貨款總金額為新台幣壹仟陸佰萬元整（含營
    業稅5﹪）購買標的物名稱、規格、數量及價格詳如下表：………規格：OMRON
    S-terminal拾套、CST客服端工作站肆套、主管工作站壹套、MMS壹套、UMS壹套
    及應用系統軟體開發費用壹套。………」，而第三條第三項規定：「有關自動化
    契約機整合系統的各項交付項目，須依據附錄一所列之功能範圍為測試及驗收」
    （而附錄一規定：「本次開發功能應包含：(一)小額信用貸款及線上核準及發卡作
    業(二)活儲戶開戶及線上發卡作業(三)MMS server(四)UMS server(五)客服端工作站(六)主
    管工作站(七)S-terminal自動化契約機作業。至於詳細規範說明，以雙方同意之書
    面資料另行確認之。」，自包括其中之MMS、UMS、應用系統軟體測試、驗收在內
    （見原審卷(一)第一一九、一二七頁），故台新銀行向錢隆公司購買者，係壹組「
    自動化契約機整合系統設備」（另簡稱「系爭設備」），並非個別獨立之軟、硬
    體。買賣標的物包括：OMRON S- terminal拾套、CST客服端工作站肆套、主管工
    作站壹套、MMS壹套、UMS壹套及應用系統軟體開發費用壹套。錢隆公司除應交付
    該六大項軟、硬體系統設備予台新銀行外，並應負責開發應用系統軟體、調整硬
    體功能及有效「整合」及安裝六大項軟、硬體系統，使系爭設備產生「自動化契
    約機整合系統設備」預定之功能，並無MMS、UMS、應用系統軟體可獨立於自動化
    契約機整合系統設備之外情形，買賣契約固就MMS、UMS、應用系統軟體載明免費
    提供，揆諸契約真意應係不予另行計價之意，故台新銀行抗辯以總價一千六百萬
    元買受自動化契約機整個系統設備一組，係以總價承買上開全部硬體、軟體設備
    ，並無所謂免費提供等語（見本院卷第二八四頁），應屬可採，錢隆公司主張
    MMS、UMS、應用系統軟體部分係屬贈與，不在買賣合約標的範圍，依民法第四百
    十條規定僅就故意或重大過失，對於受贈人負給付不能責任云云，自非可採。
  (三)次按買賣合約書第三條「驗收及付款方式」之規定，其第一項約定：「乙方（錢
    隆公司）應依自動化契約機整合系統交貨時程如期導入正式作業，並由甲方（台
    新銀行）派員辦理驗收。甲方於簽約時支付給乙方三成之貨款總額，並於全部設
    備交貨並完成安裝完畢時支付乙方四成之貨款總額，驗收合格後支付乙方三成之
    尾款。」第二項約定：「如因可歸責甲方之事由，致交貨後無法依期導入而逾一
    個月以上時，乙方得要求甲方先以點收方式核對機器數量，數量無誤後由甲方支
    付四成之貨款總額，尾款三成則俟驗收完成後付清。」第三項約定：「乙方交付
    甲方有關自動化契約機整合系統的各項交付項目，須依據附錄一所列之功能範圍
    為測試及驗收。甲方須於系統安裝完成後一個月內，進行驗收事宜。逾期仍拒絕
    辦理，視為驗收完成，但如係可歸責於乙方事由致逾期者，不在此限。」將簽約
    、裝機、驗收完成等階段作為契約價金給付之不同時程。依買賣合約書第一條之
    規定，本件買賣標的物共包括OMRONS-terminal、CST（客服端工作站）、主管工
    作站、MMS、UMS及應用系統軟體六大項目。兩造雖曾於九十年四月十一日，派員
    在錢隆公司位於板橋市○○路之工程服務部，依錢隆公司所提出之五張功能驗收
    內容及項目清單（即「硬體驗收內容及項目」、「ST 功能驗收內容及項目」、
    「CST功能驗收內容及項目」、「UMS功能驗收內容及項目」及「主管工作站功能
    驗收內容及項目」），進行功能測試，為兩造所不爭執，而所測試者為功能項目
    測試，而非線上測試（連線作業測試），此經證人即錢隆公司業務部協理陳錫輝
    證述屬實（見原審卷(三)第三七三頁），故該日之測試，應僅係於機器安裝前，先
    行檢視是否具備該有之功能項目而已，此由買賣合約書第三條第三項：「系統安
    裝完成後一個月內，進行驗收事宜」之約定，足資證明。錢隆公司亦自承除交付
    硬體設備及系統軟體外，尚需依雙方合意之規格功能進行軟體客製化之導入工作
    ，以及其他軟體開發之工作，單純之機器安裝前之檢視功能項目是否齊全，尚不
    能認為驗收完成，錢隆公司主張已於九十年四月十一日驗收完成云云，並不足採
    。
  (四)錢隆公司復主張台新銀行自九十年五月開始啟用至九十一年三月藉由本件機器成
    功發出約一千張卡片，則軟體部分應可謂無瑕疵云云，惟此為台新銀行所否認，
    並抗辯透過系爭自動契約機成功發卡予客戶之人數僅一百零七人，且故障率並非
    以成功發卡數認定，而係以自九十年九月三十日起，以三週為測試期，期間每台
    契約機中斷次數不得超過三次，且須連續達二個月等語，按系爭買賣契約第三條
    規定驗收完成係指錢隆公司將自動化契約機整合系統交貨時程如期導入正式作業
    ，由台新銀行依據附錄一所列之功能範圍為測試及驗收（見原審卷(一)第二十四頁
    ），惟買賣契約就系統穩定度或妥善度之約定付諸闕如，而本件之買賣標的物自
    動化契約機，因先前亦無人使用為商業營運行為，亦無相關之客觀、公認標準可
    資參酌，參諸證人陳錫輝於原審證述兩造並未約定系統穩定度，九十年八月底發
    函通知台新銀行每週有一次的故障率，且可歸咎系統因素等語（見原審卷(三)第三
    七二頁），及證人即錢隆公司系統部經理林順明證稱在公司模擬測試是用公司內
    部網路，實際上線用中華電信的網路，內部網路穩定度當然比較高，中華電信的
    網路變數比較多，設計時明考慮到中華電信問題，故預留頻寬提高為三八四Ｋ，
    日本僅使用一二八Ｋ等語（見同上卷第三八０頁），兩造應未就系統設備穩定度
    標準為約定，惟錢隆公司所交付之自動化契約機，於九十年四月二十四日、五月
    七日、五月十日，陸續安裝於台新銀行之南京東路分行、新光三越百貨站前店，
    台新銀行自九十年五月十七日正式開放供客戶使用之兩台機器，迄同年九月二十
    八日止，即頻出狀況，有台新銀行所提出之狀況記錄表在卷為憑，經通知錢隆公
    司改善，仍未能獲得台新銀行之滿意，此由卷附台新銀行於九十年八月七日之函
    件、錢隆公司於九十年八月三十一日之回函可佐（見原審卷(一)第一五四、一五五
    頁）。台新銀行因而於九十年九月二十四日之發函明定「系統中斷之定義，包含
    保全人員操作不當或中華電信數據線路完全中斷所致以外之所有狀況，錢隆公司
    須於中斷後三小時內回復系統正常交易作業」，並要求「自九十年九月三十日起
    ，以三週為測試期，期間每台契約機中斷次數不得超過三次，且須連續達二個月
    」，有該函附卷可稽（見原審卷(一)第一五九頁），而證人即台新銀行行銷部經理
    方煥文證稱：「（錢隆公司）沒有書面同意，也沒有書面拒絕，但業務經理薛瑋
    君有口頭同意，所以才有十月一日開始的後續測試」等語（見原審卷(三)第三七四
    頁），而雙方確自九十年十月一日起至十月二十一日進行三週之測試，並有九十
    年十月一日至十月二十五日之狀況統計表可按（見同上卷第一六一至一六三頁）
    ，且為錢隆公司所未爭執；錢隆公司雖否認曾同意台新銀行所提之上開測試條件
    ，但如錢隆公司未予同意，為何未有任何拒絕文件，反而依台新銀行之要求進行
    三週之測試？故台新銀行抗辯錢隆公司對於台新銀行所提議之測試條件、標準，
    已予同意，應可採信。證人陳錫輝雖證稱：錢隆公司對於台新銀行提議之測試條
    件﹑標準未予同意云云，係基於錢隆公司利益所為附和之詞，並不足採。而台新
    銀行係金融服務業，基於服務客戶﹑營運﹑商譽等考量，對於系統穩定度之要求
    固採高標準，惟錢隆公司既已同意以三週測試系統穩定度，則其陳稱台新銀行有
    過成功發卡，且所列之測試條件﹑標準過苛云云，要無可採。
  (五)兩造協議以上述標準及條件測試後，兩台契約機共出現十九次系統狀況，有台新
    銀行所提之統計表（見原審卷(三)第一六一至一六三頁）在卷為憑，因而不符標準
    。錢隆公司雖主張：諸多故障乃因微軟視窗、中華電信線路問題、寬頻不足、長
    期間不斷電使用所致云云，但錢隆公司既負責依雙方合意之規格功能進行軟體客
    製化之導入工作，以及其他軟體開發之工作，微軟視窗﹑中華電信線路問題，本
    係其應克服或採用時未雨綢繆之事，且已同意自九十年九月三十日起，以三週為
    測試期，期間每台契約機中斷次數不得超過三次，且須連續達二個月系統穩定度
    ，如前所述，自不可再歸諸於中華電信之問題，況網路寬頻問題，縱將錢隆公司
    所設計之原系統架構之一二八Ｋ加寬三倍至三八四Ｋ，最後加寬至八倍寬，仍無
    法克服系統之穩定度不足，此經證人即台新銀行客服部副理陳乾明、周師弘證述
    無訛（見原審卷(三)第三八二、三八八頁），另台新銀行營運之需要，契約機須長
    期間不斷電使用，亦係錢隆公司所明知之事實，此亦經證人陳乾明證述在卷（見
    原審卷(三)第三八二頁），錢隆公司嗣主張台新銀行長期不斷電使用，且依約系爭
    ＳＴ專員常有聲音斷斷續續或一端無法聽到聲音之問題，非可歸責錢隆公司云云
    ，自非可採。
  (六)按系爭買賣合約書第七條第三項第２、３款約定：「甲方（即台新銀行）基於下
    述原因，得解除本合約，並得向他方請求損害賠償：…２、乙方（即錢隆公司）
    所提供之設備不符本約功能及需求（包括但不限於故障率），經甲方通知改善仍
    不改善者。３、乙方設備未依第二條II、III項約定完成交貨、裝機並接受收者。
    」（見原審卷一第二十八頁），台新銀行抗辯兩造既同意自九十年九月三十日起
    ，以三週為測試期，期間每台契約機中斷次數不得超過三次，且須連續達二個月
    系統穩定度，惟錢隆公司未能達成上開目標，則錢隆公司所交付之契約機，未達
    台新銀行之預期之通常效用，堪予確認，台新銀行因而解除契約，為有理由，並
    有台新銀行九十年十二月二十五日台新總個放字第九○一七○七號函文、錢隆公
    司九十一年一月二日（九一）錢業字第一號覆函附於原審卷可佐（見原審卷(一)第
    一六六至一六九頁），台新銀行既合法解除系爭買賣契約，錢隆公司請求台新銀
    行給付第二期貨款六百四十萬元及尾款四百八十萬元，共計一千一百二十萬元及
    法定利息云云，非有理由，自不應准許。
  (七)按契約解除時，當事人雙方回復原狀之義務，除法律另有規定或契約另有訂定外
    ，依左列之規定：(一)由他方所受領之給付物，應返還之。(二)受領之給付為金錢者
    ，應附加自受領時起之利息償還之。民法第二百五十九條第一款、第二款分別定
    有明文。台新銀行已解除系爭買賣契約，如前所述，雙方當事人互負原狀義務，
    台新銀行（原審反訴）請求錢隆公司返還已給付之貨款四百八十萬元及法定利息
    ，為有理由，錢隆公司抗辯系爭買賣契約未合法解除云云，自非有理，尚無足採
    。
  (八)台新銀行附帶上訴主張（原審反訴）依系爭買賣合約書第二條第三項及第四項之
    約定：「III、本合約所購之自動化契約機整合系統，乙方（錢隆公司）應於第一
    批設備交貨後，四十日內全部分批交貨並安裝完畢。Ⅳ、乙方除因不可抗力以外
    之事由而遲延交貨外，甲方（台新銀行）得依遲延日數請求乙方支付依未能上線
    運作之設備金額每日按仟分之一計算之違約金（本系統若有未符合驗收條件之情
    事，視同遲延給付，依本款規定計算遲延違約金）」，該條項雖係有關遲延給付
    之違約金計算，惟第二條第四款規定本系統若有未符合驗收條件之情事，視同遲
    延給付，依該款規定計算遲延違約金，請求錢隆公司給付違約金三百零四萬元本
    息云云，惟查買賣契約第二條第一、二款分別規定交貨期限為自簽約日起一百二
    十日內，經台新銀行書面通知十四日內依指定時間、地點完成交貨及裝機，而錢
    隆公司已於九十年二月二十二日以（九○）錢隆業字第一號函通知系爭契約機已
    全數到貨需求量，可依約配合交貨、安裝、及驗收（見原審卷第一第三十三頁）
    ，且已於九十年五月十七日起在其南東分行及新光三越百貨站前店使用，如前所
    述，買賣契約第三條第三款有關自動化契約機整合系統的各項交付項目，係依據
    買賣契約附錄一所列功能範圍為驗收，故交付項目為附錄一所列七項至明，錢隆
    公司既已依附錄一所列各項交付，則其交貨並無遲延之情形，台新銀行固抗辯契
    約機整合系統及設備，上線後有諸多系統穩定度之瑕疵，因不符約定功能及需求
    ，故再約定自九十年九月三十日起，以三週為測試期，期間每台契約機中斷次數
    不得超過三次，且須連續達二個月之系統穩定度，依買賣契約第二條第三款後段
    規定未符合驗收條件之情事，視同遲延給付，仍應依該款規定計算違約金云云，
    惟按系爭買賣契約第三條規定驗收完成係指錢隆公司將自動化契約機整合系統交
    貨時程如期導入正式作業，由台新銀行依據附錄一所列之功能範圍為測試及驗收
    （見原審卷(一)第二十四頁），有關系統穩定度之約定付諸闕如，係兩造間另行約
    定，如前所述，故系統穩定度原非買賣契約第二條第四款所規範之範圍，台新銀
    行本於該條規定請求錢隆公司給付應遲延交付之違約金三百零四萬元本息云云，
    自非有理，不應准許。
六﹑綜上所述，本件買賣契約既經台新銀行合法解除，錢隆公司請求台新銀行給付剩
    餘價金一千一百二十萬元，為無理由，不應准許，其假執行之聲請，亦因失所附
    麗，應併予駁回，台新銀行請求錢隆公司返還已受領之價金四百八十萬元，並附
    加自受領時起（八十九年十二月十三日起）按百分之五計算之法定利息，為有理
    由，其另請求錢隆公司給付違約金三百零四萬元本息，非有理由，不應准許，假
    執行之聲請亦失所附麗，應併予駁回。原審（除減縮部分外）就上訴人本訴請求
    台新銀行給付剩餘價金為錢隆公司敗訴之判決，及駁回其假執行之聲請，並無不
    合，錢隆公司上訴意旨指摘原判決不當，求予廢棄改判，為無理由，不應准許，
    台新銀行反訴請求錢隆公司返還已付價金四百八十萬元及給付違約金三百零四萬
    元部分，原審分別為錢隆公司及台新銀行敗訴之判決，及就台新銀行敗訴部分駁
    回其假執行之聲請，於法亦均無違，錢隆公司及台新銀行分別上訴及附帶上訴就
    彼等部分指摘原判決不當，求予廢棄改判，均為無理由，亦應予駁回。
七、本案事證已臻明確，兩造其餘主張陳述及所提之證據，均無礙本院前揭審認結論
    ，毋庸再予審酌，附此敘明。
八、據上論結，錢隆公司上訴及台新銀行附帶上訴均為無理由，依民事訴訟法第四百
    四十九條第一項前段、第七十八條，判決如主文。
中　　　華　　　民　　　國　　九十三　　年　　　十一　　月 　　 九    　日
                                民事第十五庭
                                    審判長法  官  劉　靜　嫻
                                          法  官  陳　昆　煇
                                          法  官  李　錦　美
正本係照原本作成。
如不服本判決，應於收受送達後二十日內向本院提出上訴書狀，其未表明上訴理由者
，應於提出上訴後二十日內向本院補提理由書狀（均須按他造當事人之人數附繕本）
上訴時應提出委任律師或具有律師資格之人之委任狀；委任有律師資格者，另應附具
律師資格證書及釋明委任人與受任人有民事訴訟法第四百六十六條之一第一項但書或
第二項（詳附註）所定關係之釋明文書影本。
中　　　華　　　民　　　國　　九十三　　年　　  十一　　月　　　十　　　日
　　　　　　　　　　　　　　　　　　　　　書記官  明　祖　全
附註：
民事訴訟法第四百六十六條之一（第一項、第二項）：
對於第二審判決上訴，上訴人應委任律師為訴訟代理人。但上訴人或其他法定代理人
具有律師資格者，不在此限。
上訴人之配偶、三親等內之血親、二親等內之姻親，或上訴人為法人、中央或地方機
關時，其所屬專任人員具有律師資格並經法院認為適當者，亦得為第三審訴訟代理人
。
